【裁判字號】    95,簡,61
【裁判日期】    950728
【裁判案由】    營業稅
【裁判全文】
臺中高等行政法院判決
                                     95年度簡字第00061號
原      告  甲○○
            即鍋本家      身分.
被      告  財政部臺灣省中區國稅局
代  表  人  乙○○
訴訟代理人  丙○○
上列當事人間因營業稅事件，原告不服財政部中華民國95年3月1
日臺財訴字第09400609260號訴願決定（案號：第00000000號）
，提起行政訴訟。本院判決如下︰
    主  文
原告之訴駁回。
訴訟費用由原告負擔。
    理  由
一、原告於民國（下同）92年9月21日開始於臺中市○○○路○段
    299號臺中廣三百貨公司第15樓美食廣場設櫃經營麵店餐館
    業（即鍋本家）營業，因其92年9月至10月銷售額新臺幣（
    下同）790,940元，營業稅額39,547元，逾規定期限30日未
    申報銷售額及統一發票明細表，亦未按應納稅額繳納營業稅
    ，遭被告所屬民權稽徵所（即原臺中市分局）查獲，被告乃
    核定補徵營業稅39,547元，並於94年3月21日按所漏稅額39,
    547元處原告2倍罰鍰計79,000元（計至百元止）。原告就罰
    鍰處分不服，申經復查結果追減罰鍰39,500元。原告仍不服
    ，提起訴願，遭決定駁回，遂提起行政訴訟。
二、原告起訴主張：原告因百貨公司招商而於美食廣場設櫃，不
    熟悉營業稅申報規定，並非明知故犯或藉機逃漏。且原告依
    法申請設立登記，每筆交易皆誠實開立統一發票，被告皆有
    相關資料，無從逃漏稅。原告於92年9月21日開始營業，於
    隔年始接獲第一張補申報公文，要求補申報92年11至12月營
    業稅，為何漏掉通知應補申報92年9至10月之營業稅，被告
    顯有行政疏漏。被告既有營業人進銷項憑證資料，如有異常
    應要求儘速補報，若營業人未依規定補報，再以滯怠報處罰
    ，如再不申報，始再以漏稅罰處罰。本件被告應說明為何從
    第2期（即92年11月至12月）才通知？又為何原告正辦理補
    申報程序時，於隔月卻接獲被告公文認定原告第1期（即92
    年9月至10月）為逃漏營業稅等語，求為判決撤銷訴願決定
    及原處分（復查決定）。被告則以依加值型及非加值型營業
    稅法（下稱營業稅法）第35條規定，營業人不論有無銷售額
    應以每2月為1期，於次期開始15日內，填具規定格式之申報
    書，檢附退抵稅款及其他有關文件，向主管稽徵機關申報銷
    售額、應納或溢付營業稅額。原告系爭92年9月至10月營業
    稅依上揭規定，自應於同年11月15日前主動申報繳納。另關
    於滯怠報金之處罰，係以營業人未依規定申報銷售額或統一
    發票明細表，而尚未經查獲違章事證者為對象，本件係被告
    原查業已查獲其違章事證，而就漏稅額裁處罰鍰，其與滯怠
    報尚有不同等語為辯，求為判決駁回原告之訴。
三、按「營業人除本法另有規定外，不論有無銷售額，應以每2
    月為1期，於次期開始15日內，填具規定格式之申報書，檢
    附退抵稅款及其他有關文件，向主管稽徵機關申報銷售額、
    應納或溢付營業稅額。」、「納稅義務人，有左列情形之一
    者，除追繳稅款外，按所漏稅額處1倍至10倍罰鍰，並得停
    止其營業．．．二逾規定期限30日未申報銷售額或統一發票
    明細表，亦未按應納稅額繳納營業稅者。」為營業稅法第35
    條第1項前段及第51條第2款所明定。次按「人民違反法律上
    之義務而應受行政罰之行為，法律無特別規定時，雖不以出
    於故意為必要，仍須以過失為其責任條件。但應受行政罰之
    行為，僅須違反禁止規定或作為義務，而不以發生損害或危
    險為其要件者，推定為有過失，於行為人不能舉證證明自己
    無過失時，即應受處罰。」司法院釋字第275號解釋所明文
    。本件原告於92年9月21日開始於百貨公司美食廣場設櫃經
    營麵店餐館業（即鍋本家）營業，按前揭營業稅法第35條第
    1項前段規定，其第1期即92年9月至10月之營業稅，即應於
    次期即同年11月15日以前主動向主管稽徵機關申報銷售額、
    應納或溢付營業稅額，此申報義務係法律所明定，並非於被
    告通知書後始課原告申報義務，原告自不因未收受申報通知
    而可免除申報之義務，是本件原告縱未收到被告通知其補申
    報92年9月至10月之營業稅，依法亦有申報之義務，原告質
    疑被告漏未通知其應補申報92年9至10月之營業稅，顯有行
    政疏漏乙節，核屬原告對申報程序之誤解，不能據以免責。
    本件原告既自認迄其接獲被告93年3月21日中區國稅中市三
    字第0930013768號函（即通知補申報92年11月至12月營業稅
    函）止，仍未申報系爭營業稅，顯逾首揭營業稅法第51條第
    2款所定「30日」規定期限，則被告依首揭法條規定及司法
    院解釋意旨，處原告罰鍰39,500元，核無不合。另本件原處
    分係依前揭營業稅法第51條第2款規定，針對原告違反同法
    第35條第1項前段之申報義務加以裁罰，與營業稅法中所謂
    滯報金、怠報金無涉，亦無原告所稱應先命補申報，次處滯
    報金，最後始漏稅罰之順序問題，原告此部分主張亦屬無據
    。
四、綜上所述，原處分（復查決定）核無違誤，訴願決定予以維
    持亦無不合，原告聲明求為撤銷，為無理由，應予駁回。兩
    造其餘訴辯事由均與本件判決結果不生影響，故不逐一論述
    ，併此敘明。
據上論結，本件原告之訴為無理由，依行政訴訟法第236條、第
195條第1項後段、第98條第3項前段，判決如主文。
中    華    民    國    95    年     7    月   28     日
                  第三庭  法  官  許金釵
以上正本證明與原本無異。
如不服本判決，應於判決送達後20日內，以本訴訟事件所涉及之
法律見解具有原則性者，始得向本院提出上訴狀並表明上訴理由
，經最高行政法院許可，否則不得上訴；如於本判決宣示後送達
前提起上訴者，應於判決送達後20日內補提上訴理由書（均應依
對造人數提出繕本）。提起上訴應預繳送達用雙掛號郵票390元
（34元及5元郵票各10份)。
中    華    民    國    95    年     7    月   28     日
                          書記官  孫庠熙


司法院資訊處製作；財團法人民間司法改革基金會備份。
